【裁判字號】    97,訴,408
【裁判日期】    970918
【裁判案由】    殺人未遂等
【裁判全文】
臺灣新竹地方法院刑事判決               97年度訴字第408號
    公  訴  人  臺灣新竹地方法院檢察署檢察官
    被      告  辛○○
    選任辯護人  法律扶助基金會謝孟儒律師
上列被告因殺人未遂等案件，經檢察官提起公訴（97年度偵字第
1851號），本院判決如下：
    主  文
辛○○未經許可，寄藏可發射子彈具有殺傷力之改造手槍，累犯
，處有期徒刑壹年拾月，併科罰金新臺幣壹拾萬元，罰金如易服
勞役，以新臺幣壹仟元折算壹日，扣案如附表所示之物沒收。又
殺人未遂，累犯，處有期徒刑肆年。應執行有期徒刑伍年陸月，
併科罰金新臺幣壹拾萬元，罰金如易服勞役，以新臺幣壹仟元折
算壹日，扣案如附表所示之物沒收。
另被訴殺人未遂部分（丙○○部分），無罪。
    事  實
一、辛○○前於民國89年間，因違反毒品危害防制條例案件，經
    本院於90年2月15日以89年度易字第1403號判處有期徒刑8月
    確定。又於90年間，因違反毒品危害防制條例案件，經本院
    於90年12月20日以90年度易字第838號判處有期徒刑8月確定
    。再於91年間，因違反毒品危害防制條例案件，經本院於92
    年3月3日以92年度易字第86號判處有期徒刑10月確定。上開
    3案件接續執行，迄於94年10月6日縮刑期滿執行完畢。
二、辛○○明知可發射子彈具有殺傷力之改造手槍、具有殺傷力
    子彈均為槍砲彈藥刀械管制條例所管制之物品，未經許可不
    得持有、寄藏，竟仍於96年6、7月間某日，在新竹縣新豐鄉
    ○○路442號住處內，受謝宗達（於96年8月1日已歿）之交
    付、委託，而保管附表編號1所示之仿BERETTA廠92FS型半自
    動手槍製造之槍枝換裝土造金屬槍管改造而成之具有殺傷力
    改造手槍1枝（槍枝管制編號：0000000000，含彈匣1個）及
    附表編號2所示之具殺傷力之制式子彈5顆，並自斯時起，未
    經許可而藏放在新竹縣新豐鄉○○路442號住處後方之河邊
    樹林草叢內。
三、(1)緣辛○○與庚○○於97年3月7日晚上8點許，在新竹縣新
      豐鄉○○路○段之「仙迪電子遊藝場」內，2人因細故而發
      生口角爭執，庚○○出手毆傷辛○○（未據告訴），致辛○○心存不滿。
    (2)辛○○於97年3月9日下午1時許，知悉庚○○在上開「仙
      迪電子遊藝場」內，邀集不知情之陳彥豪駕駛車號0688-R
      X號自小客車搭載其至「仙迪電子遊藝場」找尋庚○○，
      並約定轉往附近之加油站旁理論，旋即返回住處後方之河
      邊樹林草叢內取出上開槍、彈，隨身攜帶具有殺傷力之槍
      、彈前往赴約。而庚○○則邀集同在「仙迪電子遊藝場」
      之甲○○、戊○○、乙○○及另外3名乙○○之友人，另
      電召丙○○前來助陣，丙○○遂駕駛車號2A-9141號自小
      客車搭載友人己○○前往「仙迪電子遊藝場」與庚○○等
      人會合，庚○○等人分乘2部自小客車前往赴約（按係丙○○駕駛車號2A-9141號自小客車搭載庚○○、甲○○及
      戊○○；乙○○駕駛車號0510-RU號自小客車搭載其餘3
      名友人）。
    (3)嗣庚○○等人於同日即97年3月9日下午4時許（起訴書誤
      載為3時許），在新竹縣新豐鄉○○路322號前，以2部車
      輛截停在陳彥豪、辛○○之座車前後（亦即丙○○駕車迴
      轉停在陳彥豪、辛○○座車後方，乙○○則駕車逆向截停
      在陳彥豪、辛○○座車前方）。庚○○等人隨即下車走到
      陳彥豪、辛○○之座車外，由庚○○動手欲將駕駛座之陳
      彥豪從車窗拖拉至車外，另由丙○○動手欲將副駕駛座之
      辛○○從車窗拖拉至車外。辛○○見對方人多勢眾，且丙○○正奮力拖拉自己，門外尚有甲○○、己○○助陣，一
      時無法脫身，遂取出預藏之槍、彈指向丙○○，在未開啟
      手槍保險情況下，扣壓手槍扳機2次，發出2次手槍擊錘之
      金屬碰撞聲音，以此強暴、脅迫手段嚇退丙○○、甲○○
      、己○○3人，俾便脫離丙○○對己之現實不法侵害，丙○○目睹上情，心生畏懼，旋即繞往辛○○座車前方避險
      ，並大呼警告己方人士（辛○○另涉恐嚇部分，未據起訴
      ）。
    (4)庚○○混亂中不知辛○○持有槍、彈之舉，繼之衝向辛○○座車之副駕駛座車門外，徒手伸入車窗毆打辛○○，亦
      奮力拉扯辛○○穿著之夾克，欲將副駕駛座之辛○○從車
      窗拖拉至車外。詎辛○○明知近距離槍擊他人臉部之人體
      要害部位，將造成他人死亡結果，竟仍基於殺人之犯意，
      在車內拉開預藏之手槍保險，朝庚○○臉部方向扣壓手槍
      扳機、擊發制式子彈1顆（業已滅失而不復存在），子彈
      射入庚○○之左側鼻孔，旋從右耳後側穿出，庚○○隨即
      大量噴血、搖晃、跌坐在地，陳彥豪、辛○○則乘車逃離
      現場。嗣經乙○○緊急將庚○○載往財團法人天主教湖口
      仁慈醫院急診、隨即轉往長庚紀念醫院救治，始挽回生命
      、致未死亡，惟庚○○仍受有上顎骨開放性骨折、右側顏
      面神經麻痺等傷害。
    (5)辛○○持槍射殺庚○○後，即與陳彥豪共乘車號0688-RX
      號自小客車逃往桃園縣與新竹縣交界之深坑橋下，辛○○
      在上開寄藏槍彈、殺人未遂等罪行未被偵查權限之警察機
      關發覺前，即於97年3月9日下午5時許，向具有偵查權之
      公務員即新竹市警察局少年隊偵查佐彭俊原自首上開犯行
      ，嗣與警方相約於桃園縣新屋鄉蚵間國民小學附近碰面，
      帶同新竹縣政府警察局刑警大隊、新竹市警察局少年隊、
      新竹縣警察局竹北分局員警前往深坑橋下取出附表編號1
      所示之改造手槍1枝（含彈匣1個）及具殺傷力之制式子彈
      4顆（扣案4顆，其中2顆業已於鑑定時試射完畢），進而
      接受裁判（庚○○等人另涉妨害自由部分，由檢察官另行
      處理中）。
四、案經庚○○訴由新竹縣政府警察局竹北分局報告臺灣新竹地
    方法院檢察署檢察官偵查起訴。
    理  由
甲、程序部分
一、起訴書原記載「被告辛○○3次殺人未遂犯行，係於同一時
    、空下對於共同對彼圍毆之人所為，應係基於同一犯意接續
    而為，應評價為單一行為」，嗣經公訴人當庭更正為「就被
    告2次射擊丙○○部分，為接續犯，另與被告射擊庚○○部
    分，為數罪併罰」（見本院卷一：95頁），先予敘明。
二、按被告以外之人於審判外之言詞或書面陳述，除法律有規定
    者外，不得作為證據；又被告以外之人於審判外之陳述，雖
    不符合同法第159條之1至第159條之4之規定，但經當事人於
    審判程序同意作為證據，法院審酌該言詞陳述或書面陳述作
    成時之情況，認為適當者，亦得為證據。當事人、代理人或
    辯護人於法院調查證據時，知有第159條第1項不得為證據之
    情形，而未於言詞辯論終結前聲明異議者，視為有前項之同
    意，刑事訴訟法第159條第1項及第159條之5分別定有明文。
    經查，本判決下列所引用之各該被告以外之人於審判外之陳
    述（包含書面陳述），除公務員職務上製作之紀錄文書，並
    無顯不可信之情況，依刑事訴訟法第159條之4第1款規定，
    有證據能力外，其餘亦屬傳聞證據部分，檢察官、被告及辯
    護人於本院準備程序中，除被告及辯護人爭執證人庚○○、
    丙○○、己○○、甲○○於警詢中所述之證據能力外，其餘
    均表示沒有意見，且迄於言詞辯論終結前亦未聲明異議。本
    院審酌上開證據資料製作時之情況，尚無違法不當及證明力
    明顯過低之瑕疵，亦認為以之作為證據應屬適當，故揆諸前
    開規定，爰依刑事訴訟法第159條之5規定，除證人庚○○、
    丙○○、己○○、甲○○於警詢中所述之證據能力爭執外（
    詳下述二），其餘證據資料均有證據能力。
三、次按刑事訴訟法第159條之1第1項、第2項所稱得為證據之被
    告以外之人於審判外向法官所為之陳述，以及於偵查中向檢
    察官所為之陳述，屬傳聞證據排除之例外，如法院於審判中
    已傳喚該陳述人到庭依法具結，使被告或其辯護人有行使反
    對詰問權之機會，該審判外向法官所為陳述及偵查中向檢察
    官所為陳述，仍非不得作為認定犯罪事實之判斷依據（最高
    法院95年度台上字第5313號判決可資參照）。查，本案證人
    庚○○、丙○○、己○○、甲○○等4位證人業經本院傳訊
    到庭，並經檢辯雙方進行交互詰問，使被告及其辯護人有詰
    問上開4位證人證人之機會，徵諸上揭最高法院意旨，應認
    證人庚○○、丙○○、己○○、甲○○於警詢中陳述，亦具
    有證據能力。
乙、有罪部分
一、訊據被告辛○○就事實二所載之寄藏槍、彈犯行，於本院準
    備程序、審理中均自白認罪，並有新竹縣政府警察局竹北分
    局扣押物品目錄表1紙在卷可參（見97偵1851：61頁），且
    有附表一編號1、2所載之槍彈扣案為證。而查扣之改造手槍
    （槍枝管制編號：0000000000）1枝及制式子彈4顆，經送請
    內政部警政署刑事警察局鑑驗結果：(1)送鑑手槍1枝，認係
    由仿BERETTA廠92FS型半自動手槍製造之槍枝，換裝土造金
    屬槍管而成，擊發功能正常，可供擊發適用子彈使用，認具
    殺傷力。(2)送鑑子彈4顆：其中3顆，認均係口徑9mm制式
    子彈，彈底均具撞擊痕跡，採樣1顆試射，可擊發，認具殺
    傷力。其中1顆，認係口徑9mm制式子彈，經試射，可擊發
    ，認具殺傷力等情，有該局於97年4月26日出具之刑鑑字第0
    970042638號槍彈鑑驗書1份附卷可憑（見97偵1851：116至1
    19頁）。另被告持扣案槍、彈射擊證人即告訴人庚○○，致
    庚○○受有上顎骨開放性骨折、右側顏面神經麻痺之事實，
    此有長庚紀念醫院於97年3月25日出具之診斷證明書1紙（見
    97偵1851：114頁），是認被告所寄藏、槍擊告訴人庚○○
    之制式子彈1顆，堪認具有殺傷力，甚為明顯。從而，本案
    就事實二部分之事證已臻明確，被告寄藏具有殺傷力槍、彈
    等犯行，均堪予認定，自應依法予以論罪科刑。
二、訊據被告矢口否認有何殺人未遂犯行，辯稱：是告訴人庚○○一直拉我的上衣，要把我拉出車外，我是反射動作，要用
    手去撥他，所以槍枝才會走火而誤傷他云云。經查：
（一）被告於事實三(1)所在時地遭告訴人庚○○毆傷；及被告於
      事實三(2)所載時地與告訴人庚○○相約理論、返家取槍、
      攜帶槍彈、搭乘陳彥豪駕駛之車輛前往赴約；告訴人庚○○邀集甲○○、戊○○、乙○○、乙○○之友人、丙○○
      、己○○等人共乘2部車輛前往赴約；3部車在新竹縣新豐
      鄉○○路322號前相遇等事實，業據被告於警詢、偵訊及
      本院準備程序、審理中就此部分之情節供述明確，並為不
      爭執之事項（見本院卷一：56頁），核與證人陳彥豪於警
      詢、偵訊（見97偵1851：24至27頁、85至87頁）、證人丙○○於警詢、偵訊及本院審理中（見97偵1851：28至31頁
      、104至107頁、本院卷一：154至169頁）、證人己○○於
      警詢、偵訊及本院審理中（見97偵1851：32至35頁、94至
      96頁、本院卷一：102至109頁）、證人甲○○於警詢及本
      院審理中（97偵1851：36至38頁、本院卷一：96至102頁
      ）、證人戊○○於警詢中（見97偵1851：39至42頁）、證
      人乙○○於警詢中（見97偵1851：43至45頁）、證人即告
      訴人庚○○於警詢、偵訊及本院審理中（見97偵1851：11
      0至113頁、122至127頁、本院卷一：143至154頁）就此部
      分指訴、證述情節大致相符，堪認屬實。
（二）又被告與告訴人庚○○等人，自97年3月9日下午4時1分20
      秒起至2分10秒止，在新竹縣新豐鄉○○路322號前發生槍
      擊過程，業經本院調閱現場附近之監視錄影光碟，當庭勘
      驗結果為：「(1)16：01：20，有一部綠車與白車（丙○○
      駕駛）前後包夾被告的白車。(2)16：01：35庚○○從丙○○所駕駛之白車左後門第一個下車，走向被告座車之駕駛
      座門外。(3)16：01：44，丙○○所駕駛之白車有3人下車
      走向被告車子之副駕駛座，在被告座車副駕駛座門外，最
      靠近者為丙○○、其後為甲○○、最後為己○○。(4)16：
      01：51，原本在被告座車副駕駛座門外之丙○○、甲○○
      、己○○3人突然散開跑離。(5)16：01：55，庚○○自被
      告座車駕駛座旁，繞過被告座車車尾，至被告座車副駕駛
      座門外，拉副駕駛座之被告。(6)16：01：58，庚○○仍拉
      副駕駛座之被告，丙○○從被告座車副駕駛座車頭方向再
      度靠近副駕駛座看。(7)16：02：00，庚○○在被告座車之
      副駕駛座門外滑倒又站起來。(8)16：02：10，畫面有發出
      『碰』一聲，被告座車副駕駛座車門出現血跡，庚○○搖
      搖晃晃走到車尾，走出錄影畫面」等情，業經記明審判筆
      錄在卷可憑（見本院卷二：16頁）。另有新竹縣政府警察
      局竹北分局97年6月11日北警偵字第0970011983號函所附
      平面圖、現場照片附卷可資佐證（見本院卷一：81至84頁
      ）。從而，上開期間所發生情節，應以可信度較高之監視
      錄影光碟內容為依據，至上開證人等就此部分核與監視錄
      影光碟內容不符部分，不予採信。
（三）被告於97年3月9日下午4時2分10秒，手持扣案手槍對證人
      庚○○擊發1顆彈，該子彈從告訴人庚○○之左側鼻孔射
      入、右耳後側穿出，造成上顎骨開放性骨折、右側顏面神
      經麻痺傷害等情，此為被告所不爭執事項（見本院卷一：
      57頁），並經證人即告訴人庚○○於警詢、偵訊及本院審
      理中指訴、指證歷歷，且有長庚紀念醫院於97年3月25日
      出具之診斷證明書1紙、天主教耕莘醫院醫療體系財團法
      人天主教湖口仁慈醫院於97年5月2日出具之乙種診斷證明
      書1紙及告訴人庚○○之右後腦照片1幀（見97偵1851：11
      4、130、129頁）在卷可稽，亦堪認此部分為真實。
（四）告訴人庚○○遭槍擊而受傷部位為臉部，子彈係從告訴人
      庚○○之左側鼻孔射入、右耳後側穿出，此部份屬人體之
      致命要害部位，對此部位持槍加以戕害，足以發生使人喪
      命之結果，此為眾所週知之事，又被告持以射擊告訴人庚○○之上開手槍、子彈均具有殺傷力，已如前述，且從告
      訴人庚○○僅遭射擊1槍即噴血、搖晃、倒地，可徵上開
      手槍具有殺傷力無訛，而使用此種手槍射擊人之臉部會造
      成使人喪命之結果，應為被告所認識，且由告訴人上述所
      受之傷勢觀之，顯見被告持上開槍、彈朝告訴人射擊時有
      殺人之故意，應堪認定。被告辯稱其無殺人犯意，顯係飾
      卸避就之詞，委無可採。
（五）至被告辯稱：與告訴人庚○○拉扯中槍枝走火一節，惟查
      ：
    １、依據證人即新竹縣政府警察局巡官丁○○於本院審理中
        證稱：手槍擊發子彈過程為：先將子彈上膛、開保險、
        壓扳機等語，且證人當庭檢視、操作扣案手槍後，證述
        ：扣案手槍未開保險時，因撞針無法被擊錘所撞擊，撞
        針也不會往前撞擊子彈的底火，而無法擊發子彈；另扣
        案手槍保險需要施力開啟，並非輕輕一碰即可推開等語
        （見本院卷一：109至111頁）。可知，被告需要施力打
        開手槍保險、繼而扣壓扳機，始能擊發子彈槍擊告訴人
        庚○○，苟該手槍保險已開啟，尚可能因拉扯中誤觸手
        槍扳機而走火，至被告所辯：拉扯中一步步打開手槍保
        險、再誤觸扳機等情，殊難想像。
    ２、觀諸前開勘驗現場監視錄影光碟內容，並無顯示證人庚○○與被告搶奪手槍情節，且證人庚○○於下午4時1分
        55秒靠近被告座車副駕駛座門外拉被告，旋於下午4時2
        分10秒即遭被告射殺，在短短15秒時間內，難認證人庚○○有足夠時間看到被告持槍，甚而不顧生命危險而搶
        奪之，是認證人庚○○於本院審理中證述：被告開槍打
        中我之前，我根本沒有時間跟被告搶槍，被告看到我過
        來就開槍等語堪足採信。再者，被告於本院審理中供述
        ：因為當時庚○○拉到我右上胸部的衣服，我一邊閃、
        一邊往駕駛座方向靠過去，後來有一下因為拉到右上胸
        衣服，我才想用右手撥開庚○○，才聽到「碰」一聲，
        我嚇一跳，趕快把槍放下去等情節（見本院卷二：23
        頁），足認證人庚○○係拉扯被告之夾克，並非想要搶
        下被告手中手槍而遭射殺。從而，被告所辯搶槍情節，
        應非真實。
（六）綜上所述，本案就事實三部分之事證已臻明確，被告殺人
      未遂犯行，堪予認定，自應依法予以論罪科刑。
三、論罪科刑
（一）就事實二部分：
    １、核被告所為，係犯槍砲彈藥刀械管制條例第8條第4項之
        未經許可寄藏具有殺傷力之改造手槍罪、同條例第12條
        第4項之未經許可寄藏子彈罪。雖被告受託代為保管附
        表所示該槍、彈後持有該槍彈，但「寄藏」之受人委託
        代為保管，其保管之本身所為之「持有」，既係「寄藏
        」之當然結果，法律上自宜僅就「寄藏」行為為包括之
        評價，不應另就「持有」予以論罪（最高法院74年台上
        字第3400號判例可資參照）。本案起訴書就事實二部分
        之寄藏手槍部分，認被告所犯法條為槍砲彈藥刀械管制
        條例第11條第4項，顯有誤認，業經公訴檢察官當庭更
        正，附此敘明。
    ２、被告同時寄藏附表編號1、2所示之槍、彈，係以一行為
        而犯上開未經許可寄藏具有殺傷力之改造手槍罪、未經
        許可寄藏子彈罪，為想像競合犯，應依刑法第55條前段
        之規定，從一重之未經許可寄藏具有殺傷力之改造手槍
        罪處斷。
（二）就事實三部分：
    １、核被告所為，係犯刑法第271條第2項、第1項之殺人未
        遂罪。
    ２、被告已著手於犯罪行為之實行而不遂，為未遂犯，應依
        刑法第25條第2項之規定，減輕其刑。
（三）被告在具有偵查權限之警察機關尚未發覺其寄藏槍彈、殺
      人未遂犯行之前，即於97年3月9日下午5時許，打電話向
      新竹市警察局少年隊偵查佐彭俊原，表明涉及槍擊案件要
      投案，嗣與警方相約於桃園縣新屋鄉蚵間國民小學附近碰
      面，帶同新竹縣政府警察局刑警大隊、新竹市警察局少年
      隊、新竹縣警察局竹北分局員警前往深坑橋下取出附表編
      號1所示之改造手槍1枝（含彈匣1個）及具殺傷力之制式
      子彈4顆等情，有新竹縣政府警察局竹北分局於97年5月21
      日出具之北警偵字第0970010218號函及所附偵查報告在卷
      可憑（見本院卷一：49至50頁），是認被告有接受裁判之
      意思甚明，符合自首之規定，依刑法第62條前段規定，就
      被告涉犯未經許可寄藏具有殺傷力之改造手槍罪、殺人未
      遂罪，均減輕其刑。起訴書就此部分，誤引刑法第61條之
      規定，應予更正。
（四）被告所犯上開未經許可寄藏具有殺傷力之改造手槍罪、殺
      人未遂罪，犯意各別，行為互殊，且犯罪構成要件不同，
      應予分論併罰。
（五）被告有事實一所載之前科紀錄，並於94年10月6日縮刑期
      滿執行完畢等情，有臺灣高等法院被告前案紀錄表、在監
      在押全國紀錄表附卷可佐，被告前受有期徒刑之執行完畢
      後，其於5年以內故意再犯本件有期徒刑以上之2罪，皆為
      累犯，應依刑法第47條第1項之規定，分別加重其刑。又
      被告有上開刑之加重、減輕事由，依法先加重其刑再減輕
      其刑。
（六）爰審酌被告未經許可寄藏附表所示之槍、彈，所為對社會
      有潛在危險性，威脅社會秩序及人民之生命、身體安全，
      影響社會治安，犯罪所生危害不容輕忽，又被告與告訴人
      庚○○間發生嫌隙，被告竟預藏具有殺傷力之槍、彈赴約
      理論，進而持槍槍殺告訴人庚○○，雖告訴人庚○○經緊
      急送醫診治而倖免於難，卻仍受有上顎骨開放性骨折、右
      側顏面神經麻痺等傷害，顯見被告之惡性非輕；併審及告
      訴人庚○○倚仗人多勢眾，光天化日之下，公然以2部車
      截停被告之座車，可見告訴人庚○○等人亦非泛泛之輩；
      另審及被告迄未賠償告訴人庚○○之損害，暨被告犯罪後
      承認寄藏槍彈犯行、否認殺人未遂犯行等一切情狀，分別
      量處如主文第1項所示之刑，並定其應執行之刑，及就罰
      金刑部分諭知易服勞役折算標準。
四、沒收部分
（一）扣案如附表編號1所示之具有殺傷力改造手槍1枝（槍枝管
      制編號：0000000000），係違禁物，依刑法第38條第1項
      第1款之規定，併予宣告沒收。
（二）查扣之附表一編號2所示之具有殺傷力之制式子彈5顆，其
      中1顆業已射殺告訴人庚○○而不復存在、另2顆業經刑事
      警察局試射鑑驗而滅失，均不併予宣告沒收。所餘2顆屬
      違禁物，依刑法第38條第1項第1款之規定，併予宣告沒收
      。
（三）又扣案如附表編號1、2所示槍、彈，係被告受託寄藏而持
      有，非屬被告所有之物，復查無其他證據證明為被告所有
      、供犯罪所用之物，是本院論處殺人未遂罪部分，不再重
      複宣告沒收之，附此敘明。
五、檢察官以被告槍擊告訴人庚○○而涉犯殺人未遂部分，核屬
    正當防衛範疇之防衛過當，認應依刑法第23條但書之規定減
    輕其刑。經查：
    按對於現在不法之侵害，而出於防衛自己或他人權利之行為
    ，不罰。但防衛行為過當者，得減輕或免除其刑，刑法第23
    條固有明文。惟查，被告於97年3月9日下午1時許，主動與
    告訴人相約前往「仙迪電子遊藝場」附近加油站理論，隨即
    返家取出具有殺傷力之槍彈，並預藏在夾克內側口袋內，處
    於隨時可以取槍使用之狀況，而被告遭告訴人庚○○徒手伸
    入車窗毆打、拉扯夾克時，被告在此急迫情況下，並非順手
    取出車內物品防衛或反擊，竟然取出預藏之槍彈、開啟手槍
    保險、繼而持槍擊發，可認被告已有準備槍彈使用，而非遭
    毆打時，始決意防衛。況被告前曾持槍、彈指向丙○○，在
    未開啟手槍保險情況下，扣壓手槍扳機2次，發出2次手槍擊
    錘之金屬碰撞聲音，即足嚇退丙○○等人而排除現實之不法
    侵害，被告既有此經驗，苟被告僅基於防衛之意思，自可依
    循前次經驗而直接扣壓手槍扳機，毋需刻意、積極開啟手槍
    保險後，繼而扣壓扳機擊發子彈。從而，益徵被告對於告訴
    人庚○○槍擊行為，應屬另一積極之侵害行為，而非正當防
    衛範疇之防衛過當行為，自不得援引刑法第23條之規定，減
    輕其刑，併此敘明。
丙、無罪部分：
一、公訴意旨另認：被告辛○○見對方人多勢眾，於丙○○近身
    之際即持槍在手，明知槍彈殺傷力強大，近距離擊中人身，
    極易造成致命傷害，惟因猝然遇襲，且彼眾己寡，未及衡量
    防衛手段之輕重，即基於殺人之犯意，接續對丙○○扣擊扳
    機兩次，僅因情急忘記開啟保險之偶然障礙，未能擊發，因
    認被告另犯刑法第271條第2項、第1項之殺人未遂罪嫌。
二、(1)按犯罪事實應依證據認定之，無證據不得認定犯罪事實。
    又不能證明被告犯罪者，應諭知無罪之判決，刑事訴訟法第
    154條、第301條第1項分別定有明文。又事實之認定，應憑
    證據，如未能發現相當證據，或證據不足以證明，自不能以
    推測或擬制之方法，為裁判基礎（最高法院40年臺上字第86
    號判例參照）；認定不利於被告之事實，須依積極證據，苟
    積極證據不足為不利於被告之事實認定時，即應為有利於被
    告之認定，更不必有何有利之證據（最高法院30年上字第81
    6號判例參照）；且認定犯罪事實，所憑之證據，無論直接
    或間接證據，其為訴訟上之證明，須於通常一般之人均不致
    有所懷疑，而得確信其為真實之程序者，始得據之為有罪之
    認定，倘其證明尚未達到此一程度，而有合理性懷疑之存在
    時，即無從為有罪之認定（最高法院76年台上字第4986號判
    例參照）。(2)次按刑事訴訟法第161條已於91年2月8日修正
    公布，其第1項規定：檢察官就被告犯罪事實，應負舉證責
    任，並指出證明之方法。因此，檢察官對於起訴之犯罪事實
    ，應負提出證據及說服之實質舉證責任。倘其所提出之證據
    ，不足為被告有罪之積極證明，或其指出證明之方法，無從
    說服法院以形成被告有罪之心證，基於無罪推定之原則，自
    應為被告無罪判決之諭知（最高法院92年台上字第128號判
    例參照）。
三、訊據被告固坦承於事實三所載時地，持槍指向被害人丙○○
    扣壓手槍扳機2次之事實，惟堅詞否認就此部分有何殺人未
    遂犯行，辯稱：我是在未開啟手槍保險情況下，朝丙○○扣
    壓手槍扳機2次，目的是要嚇嚇他等語。
四、經查：
（一）被告於97年3月9日下午4時1分51秒，在陳彥豪所駕駛之車
      號0688-RX號自小客車副駕駛座，手持槍、彈指向車外之
      被害人丙○○，在手槍保險未開啟之情況下，接連扣壓手
      槍扳機2次，發出2次手槍擊錘之金屬碰撞聲音，致丙○○
      、甲○○、己○○3人散開、跑離車門等事實，此為被告
      所不爭執事項，並經證人丙○○、甲○○、己○○於警詢
      、偵訊及本院審理中就此部分證述明確，核與本院就此部
      分勘驗監視錄影光碟之情節大致相符，堪認真實。
（二）上開手槍保險呈現「未開啟」狀態，究係被告刻意不開啟
      保險？抑或情急而忘記開啟保險？之疑義，經查：證人丙○○於本院審理中明確證述：我不知道被告扣壓扳機2次
      ，是要恐嚇我或是致我於死地，這要問被告等語（見本院
      卷一：168頁）。參以本案起源於被告與告訴人庚○○間
      之仇怨，證人丙○○並非被告之仇家，難認被告有槍殺證
      人丙○○之動機。再者，被告在第1次扣壓扳機後，已知
      手槍無法擊發子彈之事實，可立即查出手槍保險「未開啟
      」之情狀，苟被告有槍殺證人丙○○之意，大可即刻開啟
      手槍保險，繼而對丙○○擊發子彈，以達到槍殺證人丙○○之目的。是認被告上開所辯，應非虛妄。
（三）綜上所述，從被告之動機、手段、證人丙○○證述及本案
      相關卷證內容，尚無足認定被告有公訴人所指之「基於殺
      人之犯意，接續對丙○○扣擊扳機兩次，僅因情急忘記開
      啟保險之偶然障礙，未能擊發」之殺人未遂犯行。此外，
      復查無其他積極證據足資認定被告確有對於證人丙○○犯
      下殺人未遂之犯行，本於罪疑唯輕之法則，自應為被告有
      利之認定。至被告此部分之行為涉犯恐嚇罪嫌，惟未經公
      訴人提起公訴，且與起訴書所載之犯罪事實並非同一基本
      事實，依法不得變更起訴法條而予以論處。從而，徵諸前
      揭規定、說明，本院就此部分為被告無罪之諭知。
丁、據上論斷，應依刑事訴訟法第299條第1項前段、第301條第1
    項，槍砲彈藥刀械管制條例第8條第4項、第12條第4項，刑
    法第11條前段、第271條第2項、第1項、第25條、第42條第
    3項前段、第47條第1項、第51條第5款、第55條前段、第62
    條前段、第38條第1項第1款，判決如主文。
本案經檢察官張凱絜到庭執行職務。
中    華    民    國    97    年    9     月    18    日
                      刑事第三庭審判長法  官    賴淑敏
                                      法  官    林惠君
                                      法  官    黃美文
以上正本證明與原本無異。
如不服本判決應於收受本判決後10日內向本院提出上訴書狀，其
未敘述上訴理由者，並得於提起上訴後10日內向本院補提理由書
狀（均須按他造當事人之人數附繕本）「切勿逕送上級法院」
。
中    華    民    國    97    年    9     月    18    日
                                      書記官    陳怡芳
附錄本案論罪科刑所適用法條全文：
槍砲彈藥刀械管制條例第8條：
未經許可，製造、販賣或運輸鋼筆槍、瓦斯槍、麻醉槍、獵槍、
空氣槍或第4條第1項第1款所定其他可發射金屬或子彈具有殺傷
力之各式槍砲者，處無期徒刑或5年以上有期徒刑，併科新臺幣1
千萬元以下罰金。
未經許可，轉讓、出租或出借前項所列槍枝者，處 5 年以上有期
徒刑，併科新臺幣 1 千萬元以下罰金。
意圖供自己或他人犯罪之用，而犯前二項之罪者，處無期徒刑或
7年以上有期徒刑，併科新臺幣 1 千萬元以下罰金。
未經許可，持有、寄藏或意圖販賣而陳列第 1 項所列槍枝者，處
3年以上10年以下有期徒刑，併科新臺幣700萬元以下罰金。
第1項至第3項之未遂犯罰之。
槍砲彈藥刀械管制條例第12條：
未經許可，製造、販賣或運輸子彈者，處1年以上7年以下有期徒
刑，併科新台幣500萬元以下罰金。
未經許可，轉讓、出租或出借子彈者，處 6 月以上 5 年以下有
期徒刑，併科新台幣 300 萬元以下罰金。
意圖供自己或他人犯罪之用，而犯前二項之罪者，處 3 年以上
10 年以下有期徒刑，併科新台幣 700 萬元以下罰金。
未經許可，持有、寄藏或意圖販賣而陳列子彈者，處 5 年以下有
期徒刑，併科新台幣 300 萬元以下罰金。
第1項至第3項之未遂犯罰之。
刑法第271條第2項、第1項：
殺人者，處死刑、無期徒刑或 10 年以上有期徒刑。
前項之未遂犯罰之。
附表：
  ┌──┬────────────┬──┬───────────┐
  │編號│名                    稱│沒收│備          註        │
  │    │                        │數量│                      │
  ├──┼────────────┼──┼───────────┤
  │   1│仿BERETTA廠92FS型半自動 │1枝 │為違禁物，依刑法第38條│
  │    │手槍製造之槍枝換裝土造金│    │第1項第1款之規定，沒收│
  │    │屬槍管改造而成之具有殺傷│    │。                    │
  │    │力改造手槍1枝（槍枝管制 │    │                      │
  │    │編號：0000000000，含彈匣│    │                      │
  │    │1個）                   │    │                      │
  ├──┼────────────┼──┼───────────┤
  │   2│制式子彈5顆             │2顆 │其中1顆業已發射而不 │
  │    │                        │    │  復存在，自不併予宣告│
  │    │                        │    │  沒收。              │
  │    │                        │    │其中2顆，業經刑事警 │
  │    │                        │    │  察局試射鑑驗而滅失，│
  │    │                        │    │  自不併予宣告沒收。  │
  └──┴────────────┴──┴───────────┘


司法院資訊處製作；財團法人民間司法改革基金會備份。
